【裁判字號】    89,上重訴,25
【裁判日期】    891109
【裁判案由】    違反毒品危害防制條例等
【裁判全文】
臺灣高等法院高雄分院刑事判決    八十九年度上重訴字第二五號
    上訴人
    即被告  乙○○
    選任辯護人   林敏澤  律師
                 姜宜君
右上訴人因違反毒品危害防制條例等案件，不服台灣高雄地方法院八十九年度重訴字
第三二號中華民國八十九年十一月九日第一審判決（起訴案號：台灣高雄地方法院檢
察署八十九年度偵字第六三八八號），提起上訴，本院判決如左：
    主  文
上訴駁回。
    事  實
一、乙○○與譚立業（民國五十五年九月十九日生，即起訴書所載之「老六」，另移
    由檢察官偵辦）為朋友關係，乙○○於八十九年三月五日受譚立業資助代為購買
    往泰國之機票，並應允為譚立業轉交行動電話手機二支、諾得膠囊藥品一盒予泰
    國人「小四」，及自泰國攜帶「東西」回台，而於同日搭乘華航班機前往泰國，
    乙○○扺達泰國曼谷後，即由譚立業所委託之泰籍姓名不詳年約三、四十歲綽號
    「阿金」之男子前往接機，後乙○○在泰國曼谷某飯店內將前開物品交與「小四
    」，並由「阿金」帶領至各處旅遊，惟住宿、娛樂等費用則由「阿金」支付，期
    間乙○○亦與譚立業有電話聯絡；嗣於八十九年三月十四日中午在前開飯店，「
    阿金」、泰籍姓名不詳約三十多歲綽號「阿漢」之男子及香港籍姓名不詳約三十
    多歲男子向乙○○稱：「你要回去了，「東西」要綁在你身上，回台後交與譚立
    業」等語，並允諾事成後支付乙○○新台幣十萬元為酬勞，詎乙○○明知該「東
    西」為第一級毒品海洛因，並經行政院公告列為管制進出口之物品，不得運輸、
    持有，竟與譚立業、「阿金」、「阿漢」、香港籍成年男子共同基於運輸海洛因
    進口之犯意聯絡，同意「阿漢」、香港籍成年男子將二包海洛因以膠帶、束帶分
    裝包紮綁在其腰部及大腿上，以利私運管制進出口物品毒品海洛因入境，後由「
    阿漢」陪同至機場搭機，乙○○旋即搭乘泰國航空ＴＧ─六五二號班機於同日二
    十時四十五分許抵達高雄小港國際機場，運輸第一級毒品毒品海洛因即私運管制
    物品毒品海洛因進口，旋在入境檢查室當場為財政部高雄關稅局高雄機場分局會
    同法務部調查局高雄市調查處人員查獲，並自其身上扣得海洛因二包（實際上是
    三包，送驗時將兩腿之二包合併成一包，計驗後淨重三千五百零二．八二公克、
    包裝重計四百六十二．０五公克）、供分裝捆綁海洛因以利運輸用之束帶五條及
    膠帶（共一袋）。
二、案經法務部調查局高雄市調查處移送臺灣高雄地方法院檢察署檢察官偵查起訴。
    理  由
一、訊據上訴人即被告乙○○直承與其稱之為老六之譚立業為朋友關係，於八十九年
    三月五日受譚立業資助代為購買往泰國之機票，及應允為譚立業轉交行動電話手
    機二支、諾得膠囊藥品一盒予泰國人「小四」，並自泰國攜帶「東西」（指第一
    級毒品毒品海洛因）回台，而於同日搭乘華航班機前往泰國，扺達泰國曼谷後，
    即由譚立業所委託之泰籍姓名不詳年約三、四十歲綽號「阿金」之男子前往接機
    ，後在泰國曼谷某飯店內將前開物品交與「小四」，並由「阿金」帶領至各處旅
    遊，住宿、娛樂等費用均由「阿金」支付，期間其亦與譚立業有電話聯絡；嗣於
    八十九年三月十四日中午在前開飯店，「阿金」、泰籍姓名不詳約三十多歲綽號
    「阿漢」之男子及香港籍姓名不詳約三十多歲男子向其陳稱：「你要回去了，「
    東西」要綁在你身上，回台後交與譚立業」等語，並允諾事成後支付乙○○新台
    幣十萬元為酬勞，我知該「東西」為第一級毒品海洛因，並經行政院公告列為管
    制進出口之物品，不得運輸、持有，仍與譚立業、「阿金」、「阿漢」、香港籍
    成年男子共同基於運輸海洛因進口之犯意聯絡，同意「阿漢」、香港籍成年男子
    將二包海洛因以膠帶、束帶分裝包紮綁在其腰部及大腿上，以利私運管制進出口
    物品毒品海洛因入境，後由「阿漢」陪同至機場搭機，乙○○旋即搭乘泰國航空
    ＴＧ─六五二號班機於同日下午自泰起飛，同日二十時四十五分許抵達高雄小港
    國際機場，運輸第一級毒品毒品海洛因即私運管制物品毒品海洛因進口，旋在入
    境檢查室當場為財政部高雄關稅局高雄機場分局會同法務部調查局高雄市調查處
    人員查獲，並自其身上扣得海洛因三包（計驗後淨重三千五百零二．八二公克、
    包裝重計四百六十二．０五公克）、供分裝捆綁海洛因以利運輸用之束帶五條及
    膠帶（共一袋）等語不諱。於查獲之初在高雄關稅局高雄機場分局應訊時及高雄
    市調查處應訊，並台灣高雄地方法院檢察署檢察官偵訊及台灣高雄地方法院審理
    時亦同此直承無異，被告且為當場查獲之現行犯，前揭自白均堪採信。核與高雄
    關稅局扣押物品、運輸工具收據及搜索筆錄記載相符，復經被告所提密祕證人Ａ
    到庭證述：「乙○○去泰國前有來找伊，說譚立業要找他去泰國」等語明確，且
    被告與證人Ａ均當庭指認譚立業之口卡片，又扣案二包（實際上是三包，送驗時
    將兩腿之二包合併成一包）白粉為海洛因，各淨重二千三百十二．二八公克、一
    千一百九十．五四公克、計驗後淨重三千五百零二．八二公克、包裝重計四百六
    十二．０五公克，此有法務部調查局八十九年四月十七日（八九）陸（一）字第
    八九一三三八二四號鑑定通知書及初驗報告單附卷可憑，並有被告如何將毒品綁
    在腰際及兩腿之甲、反面照片二幀、該毒品卸下後置諸桌上之照片一幀（以上係
    高雄關稅局檢送）及顯示毒品裝包之照片二幀並抽樣檢驗之照片一幀在卷可考，
    此外又有被告旅客入境申報單附卷、束帶五條及膠帶（共一袋）扣案可資佐證，
    是本件事證明確，被告犯行洵堪認定。
二、按海洛因為毒品危害防制條例第二條第一項第一款所稱之第一級毒品，並為行政
    院依據懲治走私條例第二條第四項公告之「懲治走私條例公告管制物品項目及其
    數額」中甲項管制進出口物品第四款所指之鴉片類製劑。核被告自泰國運輸而私
    運毒品海洛因入境，係犯毒品危害防制條例第四條第一項之運輸第一級毒品罪、
    懲治走私條例第二條第一項私運管制物品進口罪。其持有海洛因之低度行為，為
    運輸海洛因之高度行為所吸收，不另論罪。被告與譚立業、「阿金」、「阿漢」
    、香港籍成年男子間，基於共同犯罪之意思聯絡，由被告下手實施本案犯罪構成
    要件行為，均為共同甲犯。被告以同一運送行為觸犯上述二項罪名，為想像競合
    犯，應從一重依運輸第一級毒品罪處斷（最高法院七十四年九月三日、七十四年
    度十次刑事庭會議決議參照）。
三、原審依毒品危害防制條例第四條第一項、第十八條第一項前段，懲治走私條例第
    二條第一項，刑法第十一條前段、第二十八條、第五十五條、第四十二條第三項
    、第三十七條第一項、第三十八條一項第二款，現行法規所定貨幣單位折算新台
    幣條例第二條，並審酌被告為圖運送利益，運輸而私運海洛因自泰國入境，數量
    三千五百餘公克（市值約六、七百萬元），破壞禁政，危害國人身體健康甚鉅，
    原應重罰處以極刑，惟念其犯後坦承犯行，態度良好，並深具悔意，復積極提供
    共犯「老六」之相關資料，乃查出「老六」之真實身分為譚立業〔最高法院八十
    六年度台覆字第五四號判決要旨：肅清煙毒條例第十一條所謂供出毒品來源（即
    現行之毒品危害防制條例第十七條），係指具體供出上游之毒品來源以防止毒品
    蔓延而言，如此方符肅清煙毒條例維護國民身心健康之立法意旨，本件被告係與
    共犯：：：：：雖供出共犯：：：提供毒品海洛因，但並未具體供出該毒品係共
    犯：：：購自何人（即上游販賣者），警察亦非因而破獲查出本案，顯與前開法
    條減刑之要件不符，被告自無依上開規定減輕其刑之餘地。另八十三年度台覆字
    第三一號要旨：肅清煙毒條例第十一條所謂之「供出毒品來源」，係指供出其上
    游之販毒者並因此破獲而言，方合乎澈底肅清煙毒、維護國民身心健康之立法目
    的。本件原判決既認定在逃之：：：：等，與被告均係運輸毒品之共同甲犯，則
    被告在：：：雖供稱其運輸之毒品，係共犯：：：等人所有，縱屬可信，依照上
    開說明，尚與「供出毒品之來源」之情形不同。又臺灣高等法院法律座談會審核
    意見：按肅清煙毒條例第十一條所稱「供出煙毒來源，因而破獲者」，其立法用
    意，應在鼓勵被告供出其所販賣、運輸、製造、持有或施用之毒品來源，俾追究
    出該毒梟前手，澈底清除毒品氾濫是也，自不包括僅供出自己所販賣、運輸、製
    造、持有或施用之毒品放置處所及共犯為何人在內。蓋此僅為自白犯罪之證據何
    在及共犯為誰而已，自不能執此邀本條規定之寬減。惟譚立業並未經警察或檢察
    機關查獲，復經台灣高雄地方法院多次傳訊未到庭，現則由台灣桃園地方法院檢
    察署以另案發佈通緝中，顯與毒品危害防制條例第十七條規定「供出毒品來源，
    因而破獲」之情事有間，是尚難依該條減輕被告之刑〕，且前未曾受有期徒刑以
    上刑之宣告，此有卷附台灣高等法院被告全國前案記錄表、台灣高雄地方法院檢
    察署刑案資料查註紀錄表可憑，素行良好，雖其身體非健壯，父母亦賴其扶養，
    但此情狀尚難引起社會之同情認其量處法定最低度之刑仍嫌過重，自無依刑法第
    五十九條犯罪情狀可憫恕減輕其刑之必要等一切情狀，量處無期徒刑，併科罰金
    新台幣佰萬元，罰金如易服勞役以罰金總額與陸個月之日數比例折算之，又應
    依刑法第三十七條第一項宣告褫奪公權終身。扣案海洛因二包（計驗後後淨重三
    千五百零二．八二公克、包裝重計四百六十二．０五公克），應依毒品危害防制
    條例第十八條第一項前段規定諭知沒收銷燬之。又扣案之束帶五條及膠帶（共一
    袋），為共犯「阿金」、「阿漢」、香港籍成年男子所有，供分裝綑綁海洛因以
    利運輸之用，為供犯罪所用之物，此業經被告供明在卷，應依刑法第三十八條第
    一項第二款宣告沒收。至鑑驗耗用之部分，既已滅失，自無庸宣告沒收銷燬，附
    此敘明。認事用法尚無不合，量刑亦稱妥適，被告上訴意旨並不否認犯罪，指摘
    原判決量刑過重不當，但原判決已量處最低度之刑，上訴並無可取，為無理由，
    應予駁回。
據上論斷，應依刑事訴訟法第三百六十八條，判決如主文。
本案經檢察官劉翼謀到庭執行職務。
中    華    民    國     八十九     年      十二      月     二十七   日
                              臺灣高等法院高雄分院刑事第四庭
                                  審判長法官  莊  鎮
                                        法官  陳吉雄
                                        法官  陳啟造
右甲本證明與原本無異。
如不服本判決，應於判決送達後十日內向本院提出上訴狀，其未述理由者並應於提
出上訴狀後十日內向本院補提理由書（應附繕本)。
並應依職權送上訴，及通知當事人。
                                      書記官  黃貞嘉
中    華    民    國     八十九     年      十二      月     二十九   日
附錄本案論罪科刑法條全文
毒品危害防制條例第四條第一項：
製造、運輸、販賣第一級毒品者，處死刑或無期徒刑；處無期刑者，得併科新台幣一
千萬元以下罰金。
懲治走私條例第二條第一項：
私運管制物品進口、出口逾公告數額者，處七年以下有期徒刑，得併科新臺幣二十萬
元以下罰金。
                                                                        Ｄ


司法院資訊處製作；財團法人民間司法改革基金會備份。
